臺灣桃園地方法院民事判決　　　　　　　 94年度婚字第852號
原　　　告　丁○○
被　　　告　甲○○
上列當事人間請求履行同居事件，於中華民國94年11月 8日言詞
辯論終結，本院判決如下：
    主    文
原告之訴駁回。
訴訟費用由原告負擔。
    事    實
甲、原告方面：
一、聲明：(一)被告應與原告同居；(二)訴訟費用由被告負擔。
二、陳述略稱：
  (一)兩造依法結為夫妻，詎被告性情暴戾非常，對原告全無夫妻
    之情，非但不聽勸告，反而變本加厲，毫無悔過之意，並自
    十七、八年前離婚家出走至今，經原告尋找均無結果，按夫
    妻互負同居義務，為此爰依民法第一千零零一條規定，請求
    被告應與原告同居。
  (二)兩造子女雖證稱係原告離家出走，但原告當年離家是因生意
    失敗跑路，長女丙○○結婚時，原告包新台幣（下同）四萬
    多元的紅包，結果連餅都沒吃到，原告希望被告履行同居義
    務，照顧原告中風的父親，並不希望離婚。
三、證據：提出戶籍謄本四份為證。
乙、被告方面：
一、聲明：求為判決如主文所示。
二、陳述略稱：原告明知被告地址，卻向法院稱不知被告地址，
    原告十幾年都不養家，係原告離家出走，留下一堆債務，還
    留下子女由被告扶養，被告身體都弄壞，罹患子宮頸惡性腫
    瘤，沒有能力照顧原告父親，由於係原告離家出走，被告有
    正當理由不履行同居義務。
三、證據：提出全民健康保險卡一份（已當庭發還）為證。
丙、本院依職權調取被告在監在押資料表及全國前案紀錄表，向
    內政部警政署函調被告之入出境資料，及向中央健康保險局
    北區分局函調被告及其三名子女投保健保資料與通訊地址，
    並函請桃園縣政府警察局大園分局查訪被告是否居住於戶籍
    地址，及傳訊兩造子女丙○○、乙○○與戊○○。
    理    由
一、原告起訴意旨略以：被告離家出走十七、八年，請求被告履
    行同居義務云云；被告答辯意旨則以：係原告離家對妻子兒
    女棄之不顧，並非被告離家出走，被告有不履行同居義務之
    正當事由等語。本件兩造婚姻關係現仍存續中且已分居多年
    之事實，為兩造所不爭執，爭執重點在於被告是否有不能履
    行同居義務之正當理由，爰說明如后。
二、經查，本件原告之訴為無理由，說明如下：
  (一)按夫妻互負同居之義務，但有不能同居之正當理由者，不在
    此限，民法第一千零零一條定有明文。
  (二)關於兩造之婚姻狀況，兩造三名子女九十四年十一月八日於
    本院證述如下：
    (1)證人即兩造長女丙○○證稱：「我不同意原告（起訴狀）
      的寫法，在我十二、三歲的時候，原告棄養我們，離家出
      走，並不是被告離家出走，當時家裡是住在桃園市○○路
      在做生意，我不知道原告離家的原因，原告離開以後，如
      果有回來就是要偷拿我們的錢，十多年來只回來三、四次
      ，而且回來都是要錢，並沒有做到為人夫，為人父的責任
      ，所以我認為不履行同居義務的是原告。」。
    (2)證人即兩造次女乙○○證稱：「我的意見跟我姐姐一樣。
      我國中的時候，下課後還幫母親到南崁做小生意，然後我
      晚上十一、二點到伯父家去睡覺，半夜二、三點母親再帶
      我回桃園市家裡，原告完全沒有拿錢回家。」。
    (3)證人即兩造長子戊○○證稱：「我從八歲到現在，父親都
      沒有養我，我不知道父親這十多年來，到底在做什麼，希
      望他能回答，而且他從來沒有拿錢回家，我們三個小孩都
      是靠母親做小吃店養大的。」。
  (三)參酌兩造陳述與上揭證人證言，本件原告因生意失敗離家在
    先，為原告所自陳，原告離家後由被告獨力負起養家及扶養
    子女之責，顯見兩造間係原告背離夫妻間應相互扶持之婚姻
    真諦，原告並非不能找到被告及子女，在分居的十多年當中
    未曾嘗試與被告母子復合共同生活，卻因希望被告照顧原告
    中風的父親而提起本件訴訟，行為實屬自私，然不論如何，
    既係原告離家出走，被告自有不能履行同居義務之正當理由
    ，原告請求即無理由，應予駁回。
三、據上論結，本件原告之訴為無理由，並依民事訴訟法第七十
    八條，判決如主文。
中　　華　　民　　國　　94　　年　　11　　月  　22  　日
                  家事法庭法　官　文衍正
上列正本證明與原本無異
如對本判決上訴，須於判決送達後20日內向本院提出上訴狀
中　　華　　民　　國　　94　　年　　11　　月  　22  　日
                          書記官　陳月桂
